臺灣高等法院臺南分院刑事判決　　　　　　　　　　　　　　　　　　　　行股
　　上　訴　人　臺灣雲林地方法院檢察署檢察官
　　被　　　告　甲　○　○
右上訴人因被告違反毒品危害防制條例案件，不服臺灣雲林地方法院九十年度易字第
八五０號中華民國九十一年四月一日第一審判決（起訴案號：臺灣雲林地方法院檢察
署九十年度毒偵字第一五八０號），提起上訴，本院判決如左：
    主      文
原判決撤銷，發回臺灣雲林地方法院。
    理     由
一、公訴意旨略以：被告甲○○前因施用第二級毒品安非他命案件，經本院依職權裁
    定送觀察勒戒後，認無繼續施用毒品之傾向，業於民國（下同）八十七年八月卅
    一日，以八十七年度上易字第一二二九號判決免刑確定，嗣於五年內復基於概括
    之犯意，自八十七年九月初某日起至同年月九日止，連續在雲林縣斗六市○○路
    二九０巷五十九弄四十一號住處，施用安非他命多次，為警查獲，經依原審法院
    裁定送觀察勒戒後，認有繼續施用毒品之傾向，再以八十七年度毒聲字第三九六
    號裁定送戒治處所施以強制戒治，嗣戒治成效經評定為合格，無繼續戒治之必要
    ，獲裁定停止戒治，所餘戒治期間付保護管束，而於八十八年四月廿三日離開臺
    灣雲林戒治所。詎其於保護管束期間，仍不知悔改，另基於施用安非他命之概括
    犯意，自八十八年四月三十日起至同年八月十四日止，連續在上址施用安非他命
    多次，為原審法院檢察署觀護人室，於同年五月七日採尿送驗結果呈甲基安非他
    命陽性反應，並經原審法院以八十八年度毒聲字第七八六號裁定撤銷保護管束，
    令入戒治處所施以強制戒治，而於同年八月十六日，移送臺灣雲林戒治所執行殘
    餘戒治，經該所於新收當日，採驗尿液結果呈甲基安非他命陽性反應。因認被告
    於戒治前後之施用安非他命行為，均分別涉犯毒品危害防制條例第十條第二項之
    連續施用第二級毒品罪嫌云云。
二、按毒品危害防制條例對於施用毒品者，並未予以除罪，仍屬犯人，惟同時視為病
    人，施以觀察勒戒或強制戒治之療程，且僅在一犯、二犯，經觀察勒戒，無繼續
    施用毒品之傾向，或一犯經觀察勒戒，有繼續施用毒品之傾向，再經強制戒治期
    滿之情形，始免予刑罰訴追，此觀諸該條例第二十條、第二十三條之規定即明。
    次依毒品危害防制條例第二十條、第三十五條規定，上開條例修正施行前繫屬之
    案件，被告係因初犯第十條之罪，觀察勒戒後，無繼續施用毒品之傾向，經法院
    依第三十五條第三款規定為免刑判決後，被告於五年內再犯第十條之罪，經觀察
    、勒戒後，認有繼續施用毒品之傾向或三犯以上者，依第二十條第三項規定，應
    先施以強制戒治，並應訴追訴其所犯第十條之罪責，不得再寬免其刑罰之訴追而
    為不起訴處分。又按毒品危害防制條例第二十二條第二項中段所稱違反保護管束
    應遵守事項情節重大者，得由檢察官聲請法院裁定撤銷停止戒治，並非限制對於
    二犯停止戒治期間再行施用毒品者，僅得撤銷停止戒治而不得提起公訴，否則停
    止戒治前施用毒品之行為，應論處刑罰，停止戒治後之施用毒品行為，非難性較
    前者更高，反而不得追訴處罰，無異鼓勵犯罪，應非立法者之本意。而適用毒品
    危害防制條例時，其一犯、二犯、三犯應以經檢察官不起訴處分及法院判決確定
    之次數為斷，並非以觀察勒戒或強制戒治等療程完結之次數為準。故被告二犯施
    用毒品之行為，經觀察勒戒，有繼續施用毒品之傾向者，應施以強制戒治，同時
    論處第十條之罪；被告二犯停止戒治期間再為施用毒品之行為，除同時符合毒品
    危害防制條例第二十二條第二項中段撤銷停止戒治之事由，亦同時為一犯罪之行
    為，核屬三犯無疑，亦應予論罪科刑。
三、經查被告前因施用第二級毒品案件，經本院依職權裁定送觀察勒戒後，認無繼續
    施用毒品之傾向，於八十七年八月三十一日，以八十七年度上易字第一二二九號
    判決免刑確定。詎被告竟不知悔改，於上開免訴判決後五年內，即於八十七年九
    月初某日至同年月九日止，再連續施用安非他命，經原審法院裁定送觀察勒戒後
    ，認有繼續施用毒品傾向，以八十七年度毒聲字第三九六號裁定令施以強制戒治
    一年，嗣於八十八年四月廿三日停止戒治付保護管束，離開戒治所；然被告於保
    護管束期間，自八十八年四月三十日起，至同年八月十四日止，又連續施用安非
    他命，經原審法院以八十八年度毒聲字第七八六號裁定撤銷保護管束，令入戒治
    處所繼續強制戒治，並於八十八年八月十六日，移送臺灣雲林戒治所執行殘餘戒
    治，迄八十九年二月十六日執行完畢，離開戒治所等情，此有各該觀察勒戒、強
    制戒治、撤銷保護管束等裁定、檢察官執行指揮書、及臺灣雲林戒治所受戒治人
    出所通知書在卷足稽。顯見被告於上開免訴判決五年內，於八十七年九月初某日
    至同年月九日止連續施用安非他命，係屬二犯，經觀察勒戒後認其有繼續施用毒
    品傾向，除施以強制戒治外，同時應訴追其所犯毒品危害防制條例第十條第二項
    之罪責，而不應再予寬免；且被告於停止戒治保護管束期間，自八十八年四月三
    十日起，至同年八月十四日止，又連續施用安非他命，已屬三犯，其所犯第十條
    之罪責，要無寬免訴追之餘地。然檢察官竟於被告八十九年二月十六日強制戒治
    期滿後，主動簽分八十九年度戒毒偵字第十五號案件，於八十九年三月八日對被
    告為不起訴處分確定，該不起訴處分顯然與法不合。惟按不起訴處分作成後，即
    產生拘束力，檢察官非依法律規定，不得任意撤銷或更正之，且不起訴處分確定
    後，非有刑事訴訟法第二百六十條所定再行起訴之新事實、新證據或再審原因，
    不得對於同一案件再行起訴，則對於前開八十九年度戒毒偵字第十五號不起訴處
    分效力所及範圍，亦即該處分所認定應不起訴之事實，如無刑事訴訟法第二百六
    十條所定事由，自不得再行起訴。原審法院因認檢察官對被告於強制戒治期滿前
    之施用第二級毒品行為，即本件起訴書所指之犯罪事實，已均為不起訴處分，且
    經確定在案，有其拘束力，而本件又無刑事訴訟法第二百六十條所指之新事實、
    新證據，足供為檢察官重行起訴之依據，乃依刑事訴訟法第三百零三條第四款規
    定，諭知公訴不受理判決，固非無見。惟由八十九年度戒毒偵字第十五號不起訴
    處分書所載「被告甲○○因施用第二級毒品案件，經雲林地院以八十七年毒聲字
    第三九六號裁定，令入戒治處所施以強制戒治一年，於八十九年二月十六日強制
    戒治期滿，有本署檢察官執行戒治處分指揮書附卷可稽，揆諸前揭規定，自應為
    不起訴之處分」等語觀之，被告於接受強制戒治前之二犯行為，及接受強制戒治
    後，於停止戒治期間內之三犯行為，是否均為該不起訴處分效力所及之範圍，因
    該處分書語意簡略致有不明。換言之，原判決認被告二犯部分經檢察官不起訴處
    分確定，而諭知公訴不受理，於法固無不合，然該不起訴處分書所認應不起訴之
    事實，是否包括被告三犯之部分，則非無研求餘地。乃原審未予詳查審認，遽認
    「檢察官對被告於強制戒治期滿前之施用第二級毒品行為，即本件起訴書所指犯
    罪事實，已均為不起訴處分，且經確定在案」，均諭知公訴不受理之判決，尚嫌
    率斷。檢察官上訴意旨，認八十九年度戒毒偵字第十五號不起訴處分書，有重大
    違背法令原因，為無效之不起訴處分云云，雖無足取；然原判決既有上開可議之
    處，且八十九年度戒毒偵字第十五號不起訴處分書，是否包含被告三犯部分，仍
    有調查之必要，自應由本院將原判決予以撤銷發回，由原審法院另為適當之審理
    ，並不經言詞辯論而為之。
四、據上論斷，應依刑事訴訟法第三百六十九條第一項但書、第三百七十二條，判決
    如主文。
中      華      民國    九十一    年      五      月    二十一    日
                                  臺灣高等法院臺南分院刑事第二庭
                                      審判長法官  游  明  仁
                                            法官  蘇  重  信
                                            法官  林  永  茂
右正本證明與原本無異。
不得上訴。
                                      法院書記官  劉  岳  文
中      華      民      國    九十一    年      五      月    二十一    日
